【裁判字號】    98,聲,353
【裁判日期】    980921
【裁判案由】    訴訟救助
【裁判全文】
臺灣高等法院民事裁定                   98年度聲字第353號
    聲  請  人  甲○○
聲請人對於中華民國98 年8月19日臺灣臺北地方法院98年度審訴
字第152號裁定提起抗告，聲請.
    主      文
聲請駁回。
    理      由
一、查聲請人於原法院提起確認之訴並聲請訴訟救助，經原法院
    於98年8月19日以98年度審訴字第152號裁定駁回其訴訟救助
    之聲請，聲請人不服提起抗告，現在本院98年度抗字第1429
    號抗告案件受理中，依民事訴訟法第77條之18規定應繳納抗
    告費新臺幣（下同）1,000元。
二、本件聲請意旨略以：法院認定當事人無資力支出訴訟費用時
    ，應斟酌當事人及其共同生活親屬基本生活之需要，民事訴
    訟法第107條第2項明文。伊名下只有面積19平方公尺、價值
    新臺幣（下同）26萬3,580元之畸零地1筆，97年度薪資所得
    為10萬8,700元，且積欠全民建保費2萬元，不足內政部、台
    中市政府公告之基本生活標準，為低收入戶，依社會救助法
    第4、10 條規定，係無資力支出訴訟費用之人。且伊年屆65
    歲，依社會救助法施行細則第9條第1項，為無工作能力者，
    母親黃藍秀金中風，賴伊照顧，依社會救助法第9條第1項第
    3 款規定亦為無工作能力者，是伊無資力支付本件訴訟費用
    ，爰依民事訴訟法第107條第2項規定聲請訴訟救助等情。
三、按聲請訴訟救助，依民事訴訟法第109條第2項、第284 條規
    定，應提出能即時調查之證據，以釋明請求救助之事由。是
    法院調查聲請人是否無資力支出訴訟費用，專就聲請人提出
    之證據為之，如聲請人並未提出證據，或依其提出之證據，
    未能信其無資力支出訴訟費用之主張為真實，即應將其聲請
    駁回，並無派員調查之必要。又所謂無資力，係指窘於生活
    ，且缺乏經濟信用者而言，最高法院43年台抗字第152 號判
    例意旨參照。
四、聲請人聲請訴訟救助，固據提出台中市北區公所低收入戶證
    明書、戶籍謄本財產歸屬資料清單、97年度綜合所得稅各類
    所得資料清單、郵政儲金簿、黃藍秀金之殘障手冊等件為憑
    （本院聲字第353號卷第6-8頁）。惟依聲請人財產歸屬資料
    清單顯示：聲請人有1筆坐落臺南縣新營市○○段278地號應
    有部分15/100、公告現值為263,580元之土地；另聲請人 97
    年度綜合所得稅各類所得資料清單顯示：聲請人於97年有薪
    資所得10萬7, 800元；再觀聲請人之郵政儲金簿明細，雖聲
    請人於98年8月10日之存款餘僅有362元，惟其每月固定有台
    中市政府6,000 元低收入補助款之入帳，可見：聲請人之財
    產及收入雖不多，惟其所有財產並無不能處分之情事，已難
    認為其係無法繳納上開抗告費1,000 元之無資力者。至於社
    會救助法第4 條之低收入戶標準，乃國家就較低收入者提供
    社會救助所設立之核定標準，與訴訟中有無資力支出訴訟費
    用之認定，誠屬二事，聲請人執其為低收入戶即係無資力之
    人，容有誤解。此外，聲請人亦未就其缺乏經濟信用一節予
    以釋明。職故，聲請人所為聲請，為無理由，應予駁回。
五、據上論結：本件聲請為無理由，裁定如主文。
中    華    民    國    98    年    9    月     21    日
                    民事第一庭
                        審判長法  官  張耀彩
                              法  官  盧彥如
                              法  官  林金吾
正本係照原本作成。
如不服本裁定，應於收受送達後10日內向本院提出抗告狀，並應
繳納抗告費新台幣１千元。
中    華    民    國    98    年    9     月    21    日
                              書記官  張淑芳


司法院資訊處製作；財團法人民間司法改革基金會備份。
